台灣彰化地方法院民事裁定　九十三年度小上字第一七號
　　上　訴　人　乙○○
　　被　上訴人　甲○○
右當事人間請求侵權行為損害賠償事件，上訴人對於中華民國九十三年五月二十一日
本院彰化簡易庭第一審判決（九十三年度彰小字第二二０號）提起上訴，本院裁定如
左：
    主      文
上訴駁回。
第二審訴訟費用由上訴人負擔。
    理　　　由
一、按對於小額程序之第一審裁判之上訴或抗告，非以其違背法令為理由，不得為之
    ；再對上開第一審裁判上訴，上訴狀內應記載上訴理由，表明︰原判決所違背之
    法令及其具體內容，並依訴訟資料可認為原判決有違背法令之具體事實，民事訴
    訟法第四百三十六條之二十四第二項、第四百三十六條之二十五定有明文。而依
    同法第四百三十六條之二十八規定，小額訴訟程序事件之當事人於第二審程序不
    得提出新攻擊或防禦方法，但因原法院違背法令致未能提出者，不在此限。
二、本件上訴人上訴狀所載上訴理由指稱：「本件被上訴人於九十一年三月十九日持
    柴刀砍傷上訴人，致上訴人頭皮撕裂傷一０×一公分、左前臂撕裂傷七×一公分
    ，及右腹部擦傷之傷害，當場血流如注而倒地，　鈞院僅判命被上訴人給付上訴
    人精神慰撫金新台幣三萬元．．．．．．本件被上訴人僅受頭部外傷、頸部皮下
    出血、左側胸部挫傷之輕微傷害過高，不合受傷情節之比例，其判決有違背法令
    」、「本件被上訴人之請求，消滅時效已完成，原審法院未將之駁回，顯然不當
    ，其所為判決有違法令」云云。惟關於傷害身體所得請求之非財產上損害（精神
    慰撫金），並非如財產損失之有價額可以計算，係以被害人精神上所受之苦痛為
    準據。因此就被害人精神上所受無形上之苦痛判給慰藉金，並不單就被害人身體
    受傷程度而定，尚須審酌兩造之身分、職業、教育程度、財產及經濟狀況及肇致
    之情節等一切狀況。本件原審判命上訴人應給付被上訴人精神慰撫金二萬元，核
    屬取捨證據、認定事實之職權行使，上訴人指摘原判決不當，提起上訴，雖以該
    判決違背法令為由，惟核其上訴理由狀所載內容，並未表明原判決有何違背法令
    及其具體內容，且依訴訟資料可認為原判決有違背法令之具體事實。
三、又依民法第一百四十四條第一項規定，時效完成後，債務人得拒絕給付。足見我
    民法就消滅時效採抗辯主義，而不採請求權消滅主義之結果。是消滅時效完成後
    ，不過發生債務人得拒絕給付之抗辯權，並非使請求權當然消滅。債務人若不行
    使其抗辯權，法院自不得以消滅時效業已完成，即認請求權已歸消滅，而為不利
    債權人之判決。稽之原審卷內上訴人所為言詞陳述及提出之書狀記載，上訴人並
    未曾為時效消滅之抗辯，則原審判決未據以駁回被上訴人之請求，自無違背法令
    可言。又上訴人提起上訴後再為時效消滅之抗辯，係屬新攻擊防禦方法之提出，
    本件復無因原審違背法令致未能提出上開攻擊防禦方法之情形，其遲至提起上訴
    始為之，於法自有未合，不能准許。綜上所述，上訴人提起上訴，尚非合法，應
    予駁回。
據上論結，本件上訴為不合法。依民事訴訟法第四百三十六條之三二第二項、第四百
四十四條第一項前段、第九十五條、第七十八條，裁定如主文。
中　　　華　　　民　　　國　　九十三　　年　　　七　　　月　　　二　　　日
                                民事第一庭
~B審判長法  官　羅培昌
~B　　　法　官　林金灶
~B　　　法　官　蔡紹良
右為正本證明與原本無異。
不得抗告。
~B　　　書記官　田慧賢
中　　　華　　　民　　　國　　九十三　　年　　　七　　　月　　　二　　　日
